【裁判字號】    98,訴,2082
【裁判日期】    990331
【裁判案由】    毒品危害防制條例
【裁判全文】
臺灣臺北地方法院刑事判決              98年度訴字第2082號
公  訴  人  臺灣臺北地方法院檢察署檢察官
被      告  甲○○
上列被告因毒品危害防制條例案件，經檢察官提起公訴（98年度
毒偵字第3357號），本院判決如下：
    主  文
甲○○施用第一級毒品，處有期徒刑壹年貳月。
    事  實
一、甲○○自民國79年間起迭有施用毒品前科，於96年間並曾因
    施用毒品案件，分經本院以96年度毒聲字第394號裁定送觀
    察、勒戒；以96年度毒聲字746號裁定令入戒治處所施以強
    制戒治，並經臺灣高等法院以96年度毒抗字第417號駁回抗
    告確定，於97年8月18日因停止執行戒治處分釋放出所，並
    由臺灣臺北地方法院檢察署檢察官以97年度戒毒偵字第151
    號為不起訴處分確定。又因施用毒品案件經本院以98年度訴
    字第2075號判處有期徒刑6月（現上訴中）。詎仍不知悔改
    ，復基於施用第一級毒品之犯意，於強制戒治執行完畢釋放
    後5年內之98年10月20日17時40分為警盤查採尿前回溯26小
    時內某時（不含為警查獲至採尿之期間），在臺北市不詳地
    點施用第一級毒品海洛因，嗣於98年10月20日17時40分許，
    在臺北市○○區○○路2段、莒光路口為警攔檢、盤查，發
    現其為毒品列管人口，經甲○○同意採證下，採集其尿液送
    驗結果，呈現第一級毒品陽性反應，因悉上情。
二、案經臺北市政府警察局萬華分局報告臺灣臺北地方法院檢察
    署檢察官偵查起訴。
    理  由
壹、程序部分
一、按所謂「臨檢」，係指於公共場所或指定處所、路段、由服
    勤人員擔任臨場檢查或路檢、執行取締、盤查及有關法令賦
    予之勤務，警察勤務條例第11條第3款定有明文。又警察於
    公共場所或合法進入之場所，對於有合理懷疑其有犯罪之嫌
    疑或有犯罪之虞者，得查證其身分，並得攔停人、車，詢問
    姓名、出生年月日，令其出示身分證明文件，警察職權行使
    法第6條第1項第1款、第7條亦有明文。
二、經查，被告甲○○雖辯稱採證警員有拿紙杯給其尿，之後叫
    其在紙條上面簽名捺手印，裝尿的過程其都沒有看到，封罐
    也沒有看到，不知道是否為其尿液云云。惟證人即本案執勤
    之員警張晉嘉於本院具結證稱：「當時執行專案勤務，查緝
    毒品，我們看到被告騎腳踏車經過中華路莒光路口，我們把
    被告攔下，用電腦查，發現他有很多毒品前科，而且是毒品
    列管人口，看被告的資料，被告在中華路、莒光路都有被查
    緝資料，我們問被告有無吸用毒品，被告說沒有，我們就經
    由被告同意帶回派出所採尿送驗。」、「是在廁所封罐，我
    全程監看被告尿，尿液倒在尿液罐，就給被告捺印封罐」、
    「當天封罐之後，尿液送到偵查隊，由偵查隊幫我們編號送
    驗，採尿時會分裝成甲、乙二瓶，甲瓶送驗，乙瓶留存偵查
    隊。」等語，且被告亦自承同意隨員警回所採尿，有勘察採
    證同意書在卷可按（見偵查卷第6頁）。而被告為警查獲時
    所採之甲、乙二瓶尿液連同本院所採集之被告唾液檢體送法
    務部調查局鑑定結果，所檢出之粒線體ＤＮＡ序列均相同，
    研判該檢體很有可能（機率%99.79）來自同一人或其同母系
    血緣關係之人，有該局ＤＮＡ鑑識室99年2月24日調科肆字
    第09900 075520鑑定書附卷可佐（見本院卷第58頁），足見
    本案採尿送驗之尿液確為被告所排放，被告質疑本案尿液之
    真實性，顯係飾詞推拖之詞。綜上所述，前開證據並非公務
    員違法所取得，復經本院於審判期日就上開證據進行調查、
    辯論，依法自得作為本案證據，合先敘明。
貳、實體方面：
一、訊據被告矢口否認有何施用第一級毒品海洛因之犯行，辯稱
    其並未施用云云。惟查：
  (一)被告於98年10月20日為警查獲後，經警員對之採集尿液送檢
    驗結果呈嗎啡陽性反應，有臺灣尖端先進生技醫藥股份有限
    公司濫用藥物檢驗報告書1份在卷可稽（見偵查卷第10 頁）
    ，再經本院送法務部調查局複驗結果，仍呈嗎啡陽性反應，
    有該局99年2月9日調科壹字第09900063280號鑑定書可按（
    見本院卷第57頁）。而上開2檢驗單位係先以酵素免疫分析
    法篩驗，其尿液中海洛因代謝物嗎啡濃度超出檢測範圍，再
    以氣相層析質譜儀分析法（GC＼MS）確認，故已排除人為及
    其他服用藥物之因素，其精確度已接近百分之百。是經以上
    開檢驗方法鑑定、確認結果，已足認定被告之尿液確呈海洛
    因毒品之陽性反應。
  (二)又按用海洛因後24小時內，約有服用量之80﹪排泄於尿液中
    ，其於尿液中可檢出之最長時限，受施用劑量、施用方式、
    個人體質及其代謝情況等因素影響，因個案而異，國外曾有
    文獻報導注射6毫克之海洛因鹽酸，其代謝物嗎啡之平均可
    檢出時限約為26小時等情，此有行政院衛生署藥物食品檢驗
    局81年9月8日藥檢字第8114885號函可參。再觀諸被告前
    開尿液檢驗結果，其尿液嗎啡濃度為13 25ng/ml，高於衛生
    署所定之闕值300ng/ml甚多，有前揭濫用藥物檢驗報告書在
    卷可佐，縱被告於前案即本案之前13、14日左右曾有吸食海
    洛因之情形，其尿液中應不至殘留如此高之毒品含量。
  (三)綜上事證，已足認被告確實有於經警採集其尿液時起回溯26
    小時內之某時施用第一級毒品海洛因1次之犯行。
二、按海洛因係毒品危害防制條例第2 條第2 項第1 款所規範之
    第一級毒品，被告予以施用，核其所為係犯同條例第10條第
    1 項之施用第一級毒品罪。其施用第一級毒品海洛因前持有
    第一級毒品之低度行為，為施用之高度行為所吸收，不另論
    罪。爰審酌被告前有毒品前科，竟仍不知改悔，陷於毒癮而
    難以自拔，犯後一再飾詞卸責，延宕訴訟，耗費司法資源，
    毫無悔意及其犯罪之動機等情，從重量處如主文所示之刑。
據上論斷，應依刑事訴訟法第299 條第1 項前段，毒品危害防制
條例第10條第1項，判決如主文。
本案經檢察官沈志成到庭執行職務
中    華    民    國    99    年    3    月     31    日
                  刑事第十五庭審判長法  官  廖紋妤
                                    法  官  吳麗英
                                    法  官  邱蓮華
上正本證明與原本無異。
如不服本判決應於收受送達後10日內向本院提出上訴書狀，並應
敘述具體理由；其未敘述上訴理由者，應於上訴期間屆滿後20日
內向本院補提理由書（均須按他造當事人之人數附繕）「切勿逕
送上級法院」。
                                    書記官  周小玲
中    華    民    國    99    年    4     月    1     日
毒品危害防制條例第10條
施用第一級毒品者，處 6 月以上 5 年以下有期徒刑。
施用第二級毒品者，處 3 年以下有期徒刑。

司法院資訊處製作；財團法人民間司法改革基金會備份。
